臺灣高等法院刑事判決　　　　　　　　96年度上易字第1950號
上　訴　人　臺灣士林地方法院檢察署檢察官
被　　　告　乙○○
上列上訴人因被告偽造文書案件，不服臺灣士林地方法院96年度
易字第946號，中華民國96年6月29日第一審判決（起訴案號：臺
灣士林地方法院檢察署96年度偵字第2764號），提起上訴，本院
判決如下：
    主  文
原判決撤銷。
乙○○行使從事業務之人，明知為不實之事項，而登載於其業務
上作成之文書，足以生損害於公眾及他人，處有期徒刑參月，如
易科罰金，以銀元參佰元即新臺幣玖佰元折算壹日，減為有期徒
刑壹月又拾伍日，如易科罰金，以銀元參佰元即新臺幣玖佰元折
算壹日。
    事  實
一、乙○○係設於臺北縣汐止市○○○路○段220號12樓生活空間
    國際有限公司（下稱生活公司）之負責人，負責每年度製作
    及申報員工「各類所得扣繳暨免扣繳憑單」及憑該單據申報
    該公司營利事業所得稅為其業務範圍，為從事業務之人，明
    知甲○○在民國（下同）93年間，並未在生活公司工作。竟
    於94年1月底至2月10日間某日，利用不知情之會計人員，將
    甲○○於93年間，向該公司支領新臺幣（下同）192,000 元
    薪資之不實事項，虛偽登載於其業務上製作之「各類所得扣
    繳暨免扣繳憑單」上（下稱扣繳憑單），並由不知情之會計
    人員據以製作生活公司93年度營利事業所得稅結算申報書，
    將上開不實薪資支出列為營業成本，於94 年5月12日之前某
    日，持向財政部臺灣省北區國稅局瑞芳稽徵所汐止服務處申
    報稅捐而行使之，足生損害於甲○○及稅捐稽徵機關稅務行
    政資料管理之正確性。嗣乙○○發覺不當，於94 年5月12日
    向上開稅捐機關申請註銷甲○○93年度薪資所得扣繳憑單，
    而無逃漏營利事所得稅之結果。惟於94年5 月間某日時，甲
    ○○欲申請低收入補助未獲，而前往臺灣省北區國稅局中壢
    稽徵所查詢後，始查悉上情。
二、案經甲○○訴由臺灣桃園地方法院檢察署檢察官呈請臺灣高
    等法院檢察署檢察長令轉臺灣士林地方法院檢察署檢察官偵
    查起訴。
    理  由
一、上開犯罪事實，業據被告乙○○於檢察官偵查及原審與本院
    審理中坦承不諱，核與證人即告訴人甲○○於檢察官偵查中
    證述之情節大致相符，並有財政部臺灣省北區國稅局瑞芳稽
    徵所汐止服務處94年11月24日北區國稅瑞芳汐二字第094101
    7278號函、95年1月6日北區國稅瑞芳汐一字第0951000058號
    函、財政部臺灣省北區國稅局瑞芳稽徵所給付清單及生活公
    司出具甲○○薪資所得扣繳憑單各1 份附卷可憑，應甚明確
    ，而堪認定。核被告乙○○所為，係犯刑法第216條、第215
    條之行使業務登載不實之文書罪。其登載之低度行為為行使
    之高度行為所吸收，不另論罪。又被告利用不知情之會計人
    員填製上開扣繳憑單、93年度營利事業所得稅結算申報書，
    向稅捐稽徵機關申報生活公司93年度營利事業所得稅，係利
    用不知情之會計人員為工具而實施犯罪行為，應依間接正犯
    論處。再其利用不知情之會計人員接續填製不實之扣繳憑單
    、93 年度營利事業所得稅結算申報書2種業務上之文書，時
    間緊接、侵害同一法益，屬接續犯而為單純一罪。
二、原審予以論科，固非無見。惟公訴人上訴意旨略以，被告事
    發至今毫無悔意，未對告訴人道歉補償，未有任何和解之誠
    意，原審宣告緩刑自有未洽等語。查被告既依公司法設立公
    司營業，竟利用人頭充當職員，虛偽登載扣繳憑單申報稅捐
    ，以浮報營業成本，足以影響主管機關管理公司之正確性，
    且影響政府關於稅捐之估算，其可能造成之損害，不祇告訴
    人甲○○一端而已，如不付之刑罰制裁，不足以警效尤；且
    本件犯罪時間係在96 年4月24日之前，符合中華民國96年罪
    犯減刑條例所定減刑條件，原判決未及減刑，亦有未當，故
    公訴人之上訴，為有理由，本院自應將原判決撤銷改判。爰
    審酌被告一切犯罪情狀，量處如主文所示之刑，並依法減刑
    及諭知易科罰金之折算標準，以資薄懲。
三、被告行為後，刑法第41條於94年2月2日修正公布，95年7 月
    1日施行。修正前刑法第41條第1項前段規定：「犯最重本刑
    為5年以下有期徒刑以下之刑之罪，而受6個月以下有期徒刑
    或拘役之宣告，因身體、教育、職業、家庭之關係或其他正
    當事由，執行顯有困難者，得以1元以上3 元以下折算1日，
    易科罰金」，依修正前罰金罰鍰提高標準條例第2 條（現已
    刪除）規定，就其原定數額提高為100倍折算1日，應以銀元
    300元折算1日，經折算為新臺幣後，應以新臺幣900 元折算
    為1日；而於95年7月1日修正公布施行之刑法第41條第1項前
    段則規定：「犯最重本刑為5 年以下有期徒刑以下之刑之罪
    ，而受6個月以下有期徒刑或拘役之宣告者，得以新臺幣1,0
    00元、2,000元或3,000元折算1 日，易科罰金」，比較修正
    前後之易科罰金折算標準，以修正前之規定較有利於被告，
    依刑法第2條第1項前段之規定，自應適用修正前刑法第41條
    及修正前罰金罰鍰提高標準條例第2 條之規定定其易科罰金
    之折算標準，併此敘明。
據上論斷，應依刑事訴訟法第369條第1項前段、第364條、第299
條第1項前段，刑法第2條第1項前段、第216 條、第215條、修正
前刑法第41條第1項前段，刑法施行法第1條之1第1項、第2 項前
段，修正前罰金罰鍰提高標準條例第2 條，現行法規所定貨幣單
位折算新臺幣條例第2 條、中華民國96年罪犯減刑條例第2條第1
項第3款、第9條，判決如主文。
本案經檢察官許美女到庭執行職務。
中　　華　　民　　國　　96　　年　　9 　　月　　19　　日
                　刑事第五庭　審判長法　官　吳　敦
                                　　法　官　張傳栗
                                　　法　官　陳祐治
以上正本證明與原本無異。
不得上訴。
                                　　書記官　余姿慧
中　　華　　民　　國　　96　　年　　9 　　月　　19　　日
附錄：本案論罪科刑法條全文
刑法第216條
行使第210條至第215條之文書者，依偽造、變造文書或登載不實
事項或使登載不實事項之規定處斷。
刑法第215條
從事業務之人，明知為不實之事項，而登載於其業務上作成之文
書，足以生損害於公眾或他人者，處3年以下有期徒刑、拘役或5
百元以下罰金。
